臺灣板橋地方法院刑事判決　　　　　　　95年度訴字第3258號
公　訴　人　臺灣板橋地方法院檢察署檢察官
被　　　告　甲○○
指定辯護人　蕭守厚律師（義務辯護人）
上列被告因偽造有價證券案件，經檢察官提起公訴（95年度偵字
第21302 號），本院判決如下：
    主  文
甲○○意圖供行使之用而偽造有價證券，處有期徒刑年壹月。
如附表一編號一至五所示之本票上偽造之共同發票人「乙○」部
分，均沒收之。
    事  實
一、甲○○因前曾以「甲○○企業有限公司」之名義陸續向丙○
    ○借款，合計借貸金額已達新臺幣（下同）2,500,000 元未
    能償還，經丙○○催討，而簽發附表二之支票交付丙○○，
    然前述支票嗣後雖為丙○○提示均經退票，丙○○遂要求甲
    ○○需與其配偶乙○一起解決前揭債務。甲○○遂意圖供行
    使之用，於95年6月10日，在丙○○位於台北縣三重市○○
    ○路89巷6號內，接續盜蓋乙○之印章印文及偽造乙○之署
    押於附表一所示之本票5紙，以完成附表一所示5紙本票之偽
    造，復意圖為自己不法之所有，交由丙○○用以前述債務之
    擔保而行使之，致丙○○陷於錯誤允而收受。其後經丙○○
    執持附表一所示本票向本院簡易庭聲請准予強制執行之裁定
    ，經本院簡易庭以95年度票字第7783號裁定准予強制執行，
    並送達裁定於乙○，乙○始知上情，嗣乙○並因此以持票人
    丙○○為被告，向本院民事庭提起確認本票債權不存在之訴
    ，經本院三重簡易庭以95年度重簡字第1920號事件受理，並
    送達起訴狀於丙○○，丙○○始知受騙。
二、案經乙○、丙○○分別訴請臺灣板橋地方法院檢察署檢察官
    偵查起訴。
    理  由
甲、程序方面：
一、按被告以外之人於審判外之言詞或書面陳述，除法律有規定
    者外，不得作為證據，刑事訴訟法第159 條固定有明文。惟
    被告以外之人於審判外之陳述，雖不符同法第159 條之1至
    之4 之規定，而經當事人於審判程序同意作為證據，法院審
    酌該言詞陳述或書面陳述作成時之情況，認為適當者，亦得
    為證據。又當事人、代理人或辯護人於法院調查證據時，知
    有第159 條第1 項不得為證據之情形，而未於言詞辯論終結
    前聲明異議者，視為有前項之同意，此亦據同法第159 條之
    5 規定甚明。查本件告訴人乙○、丙○○於告訴狀中之指訴
    、告訴人乙○於偵查中未經具結所為之陳述、乙○、丙○○
    於本院三重簡易庭95年度重簡字第1920號確認本票債權不存
    在事件言詞辯論期日所為陳述（參前揭檢察署95年度他字第
    5748號偵查卷宗第1 至3 頁、95年度他字第6779號偵查卷宗
    第1 至4 頁、95年度偵字第21302 號偵查卷宗第6 至7 頁，
    本院三重簡易庭95年度重簡字第23頁至第24頁、第183 頁至
    第185 頁），均為審判外之陳述而屬傳聞證據，本不符刑事
    訴訟法第159 條之3 之規定，惟檢察官、被告及辯護人就上
    開審判外之陳述，迄於本院言詞辯論終結前均未聲明異議，
    而本院審酌渠等於陳述作成時之情況，核無違法取證之情形
    ，亦認為以之作為證據為適當，依諸上開規定，告訴人上開
    審判外之陳述，得為證據。
二、告訴人丙○○所提出之附表一本票、附表二支票及退票理由
    單（，以及本院循檢察官所請調取之本院95年度票字第7783
    號本票裁定卷宗及95年度重簡字第1920號確認本票債權不存
    在事件卷宗其內資料（上開檢察署95年度他字第6779號偵查
    卷宗第7 頁至第13頁及外附卷證），被告、辯護人及檢察官
    均不否認其真正，復未爭執其證據能力，依諸上開刑事訴訟
    法第159 條之5 規定，亦得為證據，併此說明。
乙、實體方面：
一、上開事實，已經被告於偵查中及本院審理時迭次自白不諱，
    核與告訴人乙○、丙○○具狀或於偵查中之指訴情節、或在
    本院95年度重簡字第1920號確認本票債權不存在事件之陳述
    內容相符，並有被告原以「甲○○企業有限公司」名義所簽
    發之附表二所示支票影本及退票理由單影本、附表一其上發
    票人欄位均載有告訴人乙○之印文、署押各一枚之本票影本
    （共5 紙）等在卷可稽，此外告訴人丙○○曾持附表一本票
    向本院聲請准予強制執行之裁定（案號：95年度票字第7783
    號），以及告訴人乙○於收受本院前述本票准予強制執行之
    裁定後，曾以告訴人丙○○為被告，向本院提起確認本票債
    權不存在之訴訟（案號：95年度重簡字第1920號）等情，復
    經本院調閱前揭卷宗核對無訛（影本外附），甚至被告於前
    述確認本票債權不存在事件中，亦到場證實：並未告訴乙○
    開立本件本票事宜等語明白（前揭卷宗第185 頁），足認被
    告出於任意性之自白與事實相符，應堪採信。故綜上，本案
    事證明確，被告之犯行，洵堪認定，應予依法論科。
二、按法律變更之比較適用，比較時應就罪刑有關之共犯、未遂
    犯、想像競合犯、牽連犯、連續犯、結合犯，以及累犯加重
    、自首減輕暨其他法定加減（如身分加減）與加減例等一切
    情形，綜其全部罪刑之結果而為比較；且就比較之結果，須
    為整體之適用，不能割裂分別適用各該有利於行為人之法律
    ，此即法律變更之比較適用所應遵守之「罪刑綜合比較原則
    」及「擇用整體性原則」（參照最高法院24年上字第4634號
    判例、27年上字第2615號判例、95年第7次刑事庭會議決議
    ）。查被告行為後，刑法於94年2月2日修正公布，於95年7
    月1日施行。其中：
  (一)刑法第339 條之詐欺罪及第201 條第1 項偽造有價證券罪其
    法定刑中關於罰金之規定，修正前原先以銀元計算，並依罰
    金罰鍰提高標準條例第1 條前段提高10倍，且罰金之法定最
    低額依修正前刑法第33條第5 款規定係以1 元計算，惟修正
    後之刑法施行法增定第1 條之1 ：「中華民國94年1 月7 日
    刑法修正施行後，刑法分則編所定罰金之貨幣單位為新臺幣
    。94年1 月7 日刑法修正時，刑法分則編未修正之條文定有
    罰金者，自94年1 月7 日刑法修正施行後，就其所定數額提
    高為30倍。但72年6 月26日至94 年1月7 日新增或修正之條
    文，就其所定數額提高為3 倍」，刑法第33條第5 款亦修正
    為：「主刑之種類如下：五、罰金：新臺幣一千元以上，以
    百元計算之」，是依修正後之規定，前揭三罪之罰金刑最高
    額與修正前並無不同，惟最低額均提高為新臺幣一千元，經
    比較新舊法，以修正前之規定，對被告較為有利，應依刑法
    第2 條第1 項前段之規定適用舊法。
  (二)修正後刑法刪除第55條後段關於牽連犯之規定。本件被告所
    犯詐欺、偽造有價證券之犯行，具方法結果之牽連關係，依
    修正前即行為時之規定，應從一重之刑法第201 條第1 項之
    偽造有價證罪處斷，而修正後之刑法既已刪除牽連犯之規定
    ，則所犯上開數罪應依數罪併罰之規定分論併罰。比較新舊
    法之規定，修正後之規定並非較有利於被告，依刑法第2 條
    第1 項前段之規定，應適用行為時之法律，即適用修正前刑
    法第55條後段牽連犯之規定。
  (三)綜上，本件經綜合觀察全部罪刑比較之結果，就上開修正
    部分，依刑法第2 條第1 項前段規定，應適用行為時法即舊
    法之規定。
三、核被告盜用乙○之印文、並偽造其署押於如附表一所示之5
    紙本票並加以偽造，其此部分所為係犯刑法第201 條第1項
    偽造有價證券罪。被告分別盜用乙○之印文並偽造其署押於
    如附表一所示5 紙本票發票人欄上，為偽造有價證券之階段
    行為，均不另論罪。又被告主觀上本於同一偽造有價證券之
    決意，於同一時地持續於如附表一所示本票上蓋用乙○之印
    章印文又偽造其署押而完成附表一所示5 紙本票之偽造，以
    實現相同之犯罪構成要件，且均係侵害乙○之法益，客觀上
    當屬實施一個犯罪行為之接續犯舉止。至被告將附表一所示
    本票5 紙持交丙○○，固犯行使偽造有價證券罪，惟此行使
    之輕行為為偽造之重行為所吸收，亦不另論罪。又被告完成
    附表一本票之偽造後持之交付丙○○，其目的既在供為前揭
    欠款2,500,000 元之擔保（此係被告自白，參本院卷第21頁
    ），其此部分即屬行使偽造有價證券外之另一行為，而涉犯
    行法第339 條第1 項之詐欺取財罪（最高法院90年度台上字
    第5416號刑事判決意旨參照）。而被告所犯偽造有價證券罪
    及詐欺取財罪間，互有方法結果之牽連關係，應依修正前刑
    法第55條後段之規定，從一重之偽造有價證券罪處斷。至於
    起訴意旨雖未明示被告所涉之詐欺取財犯行，然其犯罪事實
    欄既已指明被告持附表一所示本票交付丙○○之目的在於「
    償還所欠鄭女之債務」，顯係認為被告之舉止係屬新債清償
    ，而該等情形參酌前述最高法院判決意見亦屬詐欺行為，雖
    起訴意旨所載被告前揭行徑目的容有誤會參前所述，惟本件
    被告此部分所為詐欺取財犯行仍應認為已經起訴無疑，何況
    上開部分復與經論罪之偽造有價證券罪間，有方法結果之裁
    判上一罪關係，已如前述，本院自得一併審理。爰審酌被告
    僅因貪圖一時方便，未徵得其配偶乙○之同意，盜用乙○印
    章印文復偽造其署押於附表一所示之本票上，致生事後民事
    紛爭，復使丙○○受欺罔而誤認被告已得乙○授權或同意收
    受作為前欠債務之擔保，並因此受有損失，以及被告迄今尚
    未解決其與告訴人丙○○間之債務糾葛，然告訴人乙○已表
    示原諒及不願追究之意思（本院卷第22頁），暨其事後於偵
    、審期間已坦承犯行之態度及其他一切情狀，量處如主文所
    示之刑，以示懲儆。
四、又公訴人雖請求沒收附表一所示本票5 紙，惟「偽造之本票
    固應依刑法第205 條規定宣告沒收，惟如發票人有2 人以上
    ，其中僅部分發票人係偽造，對於真正發票人部分並非無效
    ，自不得沒收，而票據權利之行使與票據本身不能分離，於
    此情形法院為沒收之宣告時，僅諭知偽造部分（即偽造發票
    人部分）沒收即可，不得將該紙票據全部宣告沒收，剝奪合
    法持有人對於真正發票人之權利」，最高法院93年度台上字
    第2811號判決採同一見解。經查，附表一之本票上共同發票
    人「乙○」部分係偽造之本票，雖未扣案，然仍應依刑法第
    205 條之規定宣告沒收，至該本票發票人甲○○部分既屬真
    正，自不得予以沒收，併此說明。
據上論斷，應依刑事訴訟法第299 條第1 項前段、刑法第2 條第
1 項、第201 條第1 項、第339 條第1 項、（修正前）第55條後
段、第205 條，罰金罰鍰提高標準條例第1 條前段，判決如主文
。
本案經檢察官朱學瑛到庭執行職務。
中　　華　　民　　國　　96　　年　　1 　　月　　18　　日
  　　　　　　　　刑事第三庭審判長法　官  陳忠行
                              　  法　官  廖怡貞
　　　　　　　　　　　　　　　　  法　官  蕭胤瑮
上列正本證明與原本無異。
如不服本判決，應於判決送達後十日內向本院提出上訴狀（應附
繕本），上訴於臺灣高等法院。
                                  書記官  黃炎煌
中　　華　　民　　國　　96　　年　　1 　　月　　18　　日
附表一：以下金錢單位新臺幣元
┌──┬───┬───┬────┬────┬───┬───┐
│編號│發票人│票  號│發 票 日│到 期 日│金  額│本票內│
│    │      │      │        │        │      │盜蓋洪│
│    │      │      │        │        │      │娥之印│
│    │      │      │        │        │      │文及偽│
│    │      │      │        │        │      │造之署│
│    │      │      │        │        │      │押數量│
├──┼───┼───┼────┼────┼───┼───┤
│ 一 │甲○○│725188│95年1 月│95年6 月│500,  │本票上│
│    │、乙○│      │20日    │10日    │000元 │有盜蓋│
│    │      │      │        │        │      │乙○印│
│    │      │      │        │        │      │文一枚│
│    │      │      │        │        │      │、偽造│
│    │      │      │        │        │      │乙○署│
│    │      │      │        │        │      │押一枚│
├──┼───┼───┼────┼────┼───┼───┤
│ 二 │甲○○│725189│95年1 月│95年6 月│500,  │同上  │
│    │、乙○│      │20日    │10日    │000元 │      │
├──┼───┼───┼────┼────┼───┼───┤
│ 三 │甲○○│725190│95年1 月│95年6 月│500,  │同上  │
│    │、乙○│      │20日    │10日    │000元 │      │
├──┼───┼───┼────┼────┼───┼───┤
│ 四 │甲○○│725191│85.10.08│95年6 月│500,  │同上  │
│    │、乙○│      │        │10日    │000元 │      │
├──┼───┼───┼────┼────┼───┼───┤
│ 五 │甲○○│725192│95年1 月│95年6 月│500,  │同上  │
│    │、乙○│      │20日    │10日    │000元 │      │
└──┴───┴───┴────┴────┴───┴───┘
附表二：以下金錢單位新臺幣元
┌──┬────┬───┬────┬───┬───┬──┐
│編號│票據號碼│發票日│票面金額│付款人│發票人│備註│
├──┼────┼───┼────┼───┼───┼──┤
│一  │BB171629│94.8.2│200,000 │寶華商│甲○○│    │
│    │4       │7     │        │業銀行│企業有│    │
│    │        │      │        │松山分│限公司│    │
│    │        │      │        │行    │      │    │
├──┼────┼───┼────┼───┼───┼──┤
│二  │BB253191│94.9.2│300,000 │同上  │同上  │    │
│    │8       │6     │        │      │      │    │
├──┼────┼───┼────┼───┼───┼──┤
│三  │BB171351│94.10.│200,000 │同上  │同上  │    │
│    │2       │14    │        │      │      │    │
├──┼────┼───┼────┼───┼───┼──┤
│四  │BB171351│94.10.│500,000 │同上  │同上  │    │
│    │3       │15    │        │      │      │    │
├──┼────┼───┼────┼───┼───┼──┤
│五  │BB171351│94.10.│100,000 │同上  │同上  │    │
│    │7       │23    │        │      │      │    │
├──┼────┼───┼────┼───┼───┼──┤
│六  │BB171352│94.11.│500,000 │同上  │同上  │    │
│    │5       │5     │        │      │      │    │
├──┼────┼───┼────┼───┼───┼──┤
│七  │BB313497│94.11.│400,000 │同上  │同上  │    │
│    │6       │20    │        │      │      │    │
├──┼────┼───┼────┼───┼───┼──┤
│八  │BB313499│94.12.│300,000 │同上  │同上  │    │
│    │8       │20    │        │      │      │    │
└──┴────┴───┴────┴───┴───┴──┘
